【裁判字號】    98,審訴,368
【裁判日期】    980622
【裁判案由】    違反藥事法
【裁判全文】
臺灣新竹地方法院刑事判決             98年度審訴字第368號
公  訴  人  臺灣新竹地方法院檢察署檢察官
被      告  乙○○
上列被告因違反藥事法案件，經檢察官提起公訴（98年度偵字第
1772號），被告於本院準備程序中，就被訴事實為有罪之陳述，
經告知被告簡式審判程序之旨，並聽取檢察官、被告之意見後，
經本院合議庭裁定由受命法官進行簡式審判程序，本院判決如下
：
    主    文
乙○○犯藥事法第八十三條第一項之供應偽藥罪，處有期徒刑陸
月，緩刑貳年。
    犯罪事實
一、乙○○係設於新竹市○○路○段722 號「乙○○診所」負責
    人，明知依法須持管制藥品登記證向領有藥商許可執照之藥
    商、藥品販賣業者等始得購入藥品，不得供應偽藥，竟基於
    供應偽藥之反覆延續之單一犯意，於不詳時間自不詳藥商收
    受不詳數量之未經核准擅自製造之第四級管制藥品diazepam
    2cc/10mg偽藥後，而於附表編號1 至19所示之時間，以調劑
    偽藥之方式多次供應予子○○、壬○○、庚○○、戊○○、
    丁○○、李曾鳳、張漢榮、辛○○、甲○○、癸○○、丙○○、己○等人使用。嗣因行政院衛生署管制藥品管理局會同
    新竹市衛生局於97年10月24日至上址稽核查獲，並扣得未經
    核准擅自製造之第四級管制藥品diazepam 2cc/10mg 空瓶3
    支，始悉上情。
二、案經新竹市衛生局函送臺灣新竹地方法院檢察署檢察官偵查
    後提起公訴。
    理    由
一、程序部分：
    按除被告所犯為死刑、無期徒刑、最輕本刑為3 年以上有期
    徒刑之罪或高等法院管轄第一審案件者外，於前條第1 項程
    序進行中，被告先就被訴事實為有罪之陳述時，審判長得告
    知被告簡式審判程序之旨，並聽取當事人、代理人、辯護人
    及輔佐人之意見後，裁定進行簡式審判程序，刑事訴訟法第
    273 條之1第1項定有明文。本件被告乙○○所犯係死刑、無
    期徒刑、最輕本刑為3 年以上有期徒刑以外之罪，其於準備
    程序中就被訴事實為有罪之陳述，經告知簡式審判程序之旨
    ，並聽取公訴人及被告乙○○之意見後，本院認為適宜進行
    簡式審判程序，合先敘明。
二、認定被告乙○○犯行所憑之各項證據：
（一）被告乙○○於偵查及本院準備程序、簡式審判程序中之供
      述。其稱：伊經營「乙○○診所」已有40幾年了，知道
      diazepam是第四級管制藥品，其作用為鎮靜、鬆弛、抗憂
      鬱、抗失眠、抗抽筋，用途很廣，副作用很少；亦知道購
      買管制藥品需向合格藥商購買，
      本件伊供應患者之管制藥品diazepam並未向台裕公司購買
      ，而係藥商贈送，但對於該管制藥品diazepam之來源並不
      清楚等語（見97年度他字第2355號偵查卷第19至21、31、
      32 頁 ，本院卷第18頁背面、21至23頁）。
（二）被告乙○○出具之管制藥品認購憑證3 紙及行政院衛生署
      管制藥品管理局98年1 月15日管稽字第0980000397號函所
      附「乙○○診所」92年至97年期間diazepam針劑及錠劑收
      支結存明細報表共3 份（見上開偵查卷第23至25、37至40
      頁）：佐證被告乙○○係於94年5月27日、95年9月13日及
      95年11月14日向台裕化學製藥廠股份有限公司購買含有管
      制藥品diazepam成分之注射液共計1100支（2ml/支），並
      於95年12月31日申報用罄，未再有購買管制藥品diazepam
      針劑之紀錄等情。
（三）被告乙○○所提供之被害人子○○、壬○○、庚○○、戊○○、丁○○、李曾鳳、辛○○、甲○○、癸○○、丙○○、己○等人之病歷紀錄（見上開偵查卷第42至58頁）：
      證明被告乙○○曾於96、97年間曾供應管制藥品diazepam
      予被害人子○○、壬○○、庚○○、戊○○、丁○○、李
      曾鳳、辛○○、甲○○、癸○○、丙○○、己○等人使用
      之事實。
（四）新竹市衛生局98年1 月15日衛藥字第0980000642號函所附
      被害人張漢榮病歷1 份（見上開偵查卷第33至36頁）：證
      明被告乙○○曾於96年8 月17日、97年3月27日及97年4月
      14日有供應管制藥品diazepam（即記載vketh 部分）予被
      害人張漢榮使用之事實。
（五）新竹市衛生局97年11月7 日衛藥字第0970014843號函所附
      管制藥品實地稽核現場紀錄表（醫療機構）1 份（見97年
      度他字第2355號偵查卷第1至4頁）：佐證新竹市衛生局於
      97年10月24日在「乙○○診所」查獲已使用過之管制藥品
      diazepam空瓶3 支，且非係台裕化學製藥廠股份有限公司
      所製作等情。
（六）綜上所述，本件事證業臻明確，被告乙○○上揭犯行至堪
      認定，均應依法予以論科。
三、論罪科刑：
（一）論罪：按所謂醫療行為係指凡以治療、矯正或預防人體疾
      病、傷害、殘缺為目的，所為之診察、診斷及治療，或基
      於診察、診斷結果，以治療為目的，所為之處方、用藥、
      施術或處置等行為之全部或一部。本件被告乙○○既依患
      者即被害人子○○等人所敘述之症狀診斷病情，開立處方
      、用藥，自屬執行醫療業務。又被告乙○○係為執行上開
      醫療業務，始開立藥方供應患者服用，尚難認定有低買高
      賣，賺取偽藥價差情事，亦非單純將偽藥轉手讓與他人，
      自屬「供應」偽藥，而非屬「販賣」或「轉讓」偽藥。且
      其所為調劑偽藥之前階段行為復為供應偽藥之後階段行為
      所吸收，不另論罪。是核其所為，係犯藥事法第83條第1
      項之供應偽藥罪嫌。
（二）集合犯：按刑事法若干犯罪行為態樣，本質上原具有反覆
      、延續實行之特徵，立法時既予特別歸類，定為犯罪構成
      要件之行為要素，則行為人基於特別概括之犯意，在密切
      接近之一定時、地持續實行之複次行為，倘依社會通念，
      於客觀上認為符合一個反覆、延續性之行為觀念者，於刑
      法評價上，即應僅成立一罪。學理上所稱「集合犯」之職
      業性、營業性或收集性等具有重複特質之犯罪均屬之，例
      如經營、從事業務、收集、販賣、製造、散布等行為概念
      者是（最高法院95年度臺上字第1079號判決參照）。是被
      告乙○○自96年1月30日起至97年4月14日止，基於同一供
      應偽藥之單一決意，而反覆持續提供予被害人子○○等12
      人使用，依社會通念，於客觀上認為符合一個反覆、延續
      性之行為觀念者，在刑法評價上，應僅成立集合犯之一罪
      。
（三）量刑：爰審酌被告乙○○前無任何刑事前科紀錄，有臺灣
      高等法院被告前案紀錄表1 份在卷可參，足徵素行尚佳，
      惟其既為從事醫務工作數十年，明知第四級管制藥品diaz
      epam需向合格藥商購買，卻仍由不詳藥商處受贈來路不明
      之第四級管制藥品diazepam偽藥若干數量後，竟以調劑偽
      藥之方式先後供應予被害人子○○等數人使用，恐危及他
      人身體健康，所生潛在危險甚大，自無可取，兼念其坦承
      犯行不諱，態度尚佳，及其犯罪之動機、目的、手段等一
      切情況，量處如主文所示之刑，以示懲儆。
（四）緩刑之諭知：末查，被告乙○○前未曾因故意犯罪受有期
      徒刑以上刑之宣告等情，已如上述，其因一時失慮，將致
      罹刑典，經此偵審科刑之教訓，當已知所警惕，本件被告
      乙○○所供應之第四級管制藥品diazepam係藥商所贈送之
      偽藥，數量非鉅，自97年4月14日最後1次供應偽藥後，迄
      至97年11月7 日經新竹市衛生局查獲時止，已無任何供應
      偽藥之紀錄，信無再犯之虞，本院考量被告乙○○年紀已
      逾70餘歲，除坦承犯行外，並主動提出被害人子○○等人
      之病歷資料供追蹤調查之用，復分別匯款新臺幣（下同）
      10萬元予財團法人新竹市私立愛恆能中心及匯款10萬元予
      財團法人臺灣省天主教會新竹教區附設私立藍天家園等情
      （有兆豐國際商業銀行國內匯款申請書2 紙在卷可稽，見
      本院卷第24頁正、背面），顯見其深具悔意，因認前所宣
      告之刑，以暫不執行為適當，爰依刑法第74條第1 項第1
      款之規定，併予宣告緩刑2 年，以啟自新。
（五）不予沒收之說明：末按藥事法第79條第1 項規定「查獲之
      偽藥或禁藥，沒入銷燬之」，上開沒入銷燬規定，係列於
      藥事法第8章「稽查及取締」內，而非列於第9章之「罰則
      」，其性質應屬行政秩序罰，屬行政機關行政程序科罰之
      權限，法院自不得越權於判決內諭知沒入銷燬（最高法院
      92年度臺上字第2718號判決意旨參照）。是扣案之第四級
      管制藥品diazepam 2cc/10mg空瓶3支，雖尚未經衛生主管
      機關處分沒入銷燬，惟依藥事法第79條第1 項規定及上開
      最高法院92年度臺上字第2718號判決意旨說明，仍應由衛
      生主管機關逕予沒入銷燬處分，爰不予宣告沒收，併此敘
      明。
據上論斷，應依刑事訴訟法第273條之1 第1項、第299條第1項前
段，藥事法第83條第1 項，刑法第11條前段、第74條第1項第1款
，判決如主文。
本案經檢察官王唯怡到庭執行職務。
中    華    民    國    98    年    6     月    22    日
                    刑事第九庭法  官    劉兆菊
以上正本證明與原本無異。
如不服本判決應於收受本判決後10日內向本院提出上訴書狀，上
訴書狀應敘述具體理由。上訴書狀未敘述上訴理由者，應於上訴
期間屆滿後20日內補提理由書狀於本院「切勿逕送上級法院」。
中    華    民    國    98    年    6     月    22    日
                              書記官    林兆嘉
附錄本案論罪科刑法條：
藥事法第83條
明知為偽藥或禁藥，而販賣、供應、調劑、運送、寄藏、牙保、
轉讓或意圖販賣而陳列者，處7年以下有期徒刑，得併科新臺幣5
百萬元以下罰金。
犯前項之罪，因而致人於死者，處7 年以上有期徒刑，致重傷者
，處3年以上12年以下有期徒刑。
因過失犯第1項之罪者，處2年以下有期徒刑、拘役或科新臺幣30
萬元以下罰金。
第4項之未遂犯罰之。
附表：
┌──┬──────────┬───┐
│編號│供應diazepam偽藥日期│被害人│
├──┼──────────┼───┤
│ 1. │96年1月30日         │子○○│
├──┼──────────┼───┤
│ 2. │96年2月16日         │壬○○│
├──┼──────────┼───┤
│ 3. │96年3月2日          │庚○○│
├──┼──────────┼───┤
│ 4. │96年3月7日          │戊○○│
├──┼──────────┼───┤
│ 5. │96年7月25日         │丁○○│
├──┼──────────┼───┤
│ 6. │96年8月16日         │李曾鳳│
├──┼──────────┼───┤
│ 7. │96年8月17日         │張漢榮│
├──┼──────────┼───┤
│ 8. │96年8月28日         │辛○○│
├──┼──────────┼───┤
│ 9. │96年10月22日        │甲○○│
├──┼──────────┼───┤
│ 10. │96年11月8日         │甲○○│
├──┼──────────┼───┤
│ 11. │96年11月22日        │癸○○│
├──┼──────────┼───┤
│ 12. │96年12月15日        │丙○○│
├──┼──────────┼───┤
│ 13. │96年12月17日        │丙○○│
├──┼──────────┼───┤
│ 14. │96年12月22日        │甲○○│
├──┼──────────┼───┤
│ 15. │97年3月5日          │子○○│
├──┼──────────┼───┤
│ 16. │97年3月8日          │己  ○│
├──┼──────────┼───┤
│ 17. │97年3月10日         │辛○○│
├──┼──────────┼───┤
│ 18. │97年3月27日         │張漢榮│
├──┼──────────┼───┤
│ 19. │97年4月14日         │張漢榮│
└──┴──────────┴───┘


司法院資訊處製作；財團法人民間司法改革基金會備份。
